【裁判字號】    99,監宣,6
【裁判日期】    990129
【裁判案由】    監護宣告
【裁判全文】
臺灣臺南地方法院民事裁定               99年度監宣字第6號
聲  請  人  丙○○
上列聲請人聲請對甲○○為監護宣告事件，本院裁定如下：
    主    文
宣告甲○○（女，民國○○年○○月○○日生，身分證統一編號：Ｚ000
000000號，住臺南縣佳里鎮通興里6鄰東勢寮26號之2）為受監護
宣告之人。
選定聲請人丙○○（民國○○年○月○日生，身分證統一編號：Ｚ000
000000號，住臺南縣佳里鎮通興里6鄰東勢寮26號之2）為受監護
宣告之人甲○○之監護人。
指定乙○○（民國○○年○月○○日生，身分證統一編號：Ｚ00000000
0號，住高雄縣鳳山市○○里○○鄰○○街17號）為會同開具財產
清冊之人。
聲請程序費用由受監護宣告之人甲○○負擔。
    理    由
一、按對於因精神障礙或其他心智缺陷，致不能為意思表示或受
    意思表示，或不能辨識其意思表示之效果者，法院得因本人
    、配偶、四親等內之親屬、最近一年有同居事實之其他親屬
    、檢察官、主管機關或社會福利機構之聲請，為監護之宣告
    ，民法第14條第1項定有明文。次按受監護宣告之人應置監
    護人。法院為監護之宣告時，應依職權就配偶、四親等內之
    親屬、最近一年有同居事實之其他親屬、主管機關、社會福
    利機構或其他適當之人選定一人或數人為監護人，並同時指
    定會同開具財產清冊之人，民法第1110條、第1111條第1項
    亦定有明文。
二、本件聲請意旨略以：聲請人為甲○○（女，民國○○年○○月○○
    日生，身分證統一編號：Ｚ000000000號，住臺南縣佳里鎮通
    興里6鄰東勢寮26號之2）之子，甲○○前即患有精神分裂症
    ，嗣於93年4月23日中風後即呈中度多重障礙之狀態，已不
    能為意思表示或受意思表示，聲請人為此爰聲請對甲○○為
    監護宣告。又甲○○生育有長子即聲請人丙○○、次子葉清
    朝、三子葉明盛、長女乙○○，其中葉清朝、葉明盛均已死
    亡，甲○○目前係與聲請人同住，平常都是由聲請人處理甲○○之事務，為此爰聲請鈞院選定聲請人為甲○○之監護人
    ，並指定乙○○為會同開具財產清冊之人等語。
三、經查：
  （一）聲請人係甲○○之子，業據其提出戶籍謄本1件在卷可
        憑，揆諸上開規定，本件聲請人聲請對甲○○為監護之
        宣告，自屬有據。
  （二）又聲請人主張甲○○前即患有精神分裂症，嗣於93年4
        月23日中風後即呈中度多重障礙之狀態，已不能為意思
        表示或受意思表示之事實，業據聲請人提出甲○○之能
        力概述表1件、台南縣佳里鎮衛生所診斷書影本1件、中
        華民國身心障礙手冊影本1件為證，且本院於99年1月21
        日在鑑定人財團法人臺灣省私立台南仁愛之家附設精神
        療養院醫師施仁雄面前訊問甲○○，甲○○對問話無法
        回答，又鑑定醫師對甲○○為精神鑑定結果認：「一般
        醫學檢查：個案意識呈呆僵狀態，對問話無法回答，必
        須靠他人協助下可進食、以鼻胃管幫忙進食，四肢變形
        無力，無法自我行動，大小便及個人衛生須他人完全協
        助。精神檢查方面：個案的注意力、判斷能力、對人時
        地的定向感、記憶能力、計算能力及抽象思考能力均有
        明顯缺失。並有因心智缺陷，致不能為意思表示或受意
        思表示，亦不能辨識其意思表示之效果者。鑑定判定：
        基於受鑑定人有腦病變致不能為意思表示或受意思表示
        ，不能辨識其意思表示之效果，且接受治療後回復可能
        性甚低，因而不能管理自己財產，可為監護宣告。」等
        語，有本院99年1月21日監護宣告訊問筆錄1件在卷可憑
        ，是聲請人聲請對甲○○為監護宣告為有理由，應予准
        許。
四、次查，受監護宣告人甲○○之配偶葉久連、父親林朝宗、母
    親林何玉均已死亡，其雖生育有四名子女，惟其中次子葉清
    朝、三子葉明盛亦均已死亡，而聲請人為甲○○之長子，與
    甲○○同住等情，業據聲請人及甲○○所生之長女乙○○陳
    明在卷可按，並有戶籍謄本2件、除戶謄本3件附卷可稽，堪
    予認定。本院審酌受監護宣告人甲○○平日主要由聲請人照
    顧其日常生活起居，聲請人亦願意擔任甲○○之監護人，因
    認由聲請人擔任甲○○之監護人，最能符合甲○○之最佳利
    益，為此爰選定聲請人為受監護宣告人甲○○之監護人；又
    乙○○係受監護宣告人甲○○之女兒，衡情乙○○應會本於
    受監護宣告之人甲○○之最佳利益，與監護人共同開具財產
    清冊，且乙○○亦表示願擔任會同開具財產清冊之人，是爰
    指定乙○○為會同開具財產清冊之人，以利監護事宜之執行
    。
五、依民事訴訟法第608條第1項，裁定如主文。
中    華    民    國    99    年    1     月    29    日
                   家事法庭   法  官  葉惠玲
以上正本係照原本作成。
如不服本裁定關於選定監護人及指定會同開具財產清冊之人等部
分，應於送達後十日內向本院提出抗告狀，並繳納抗告費新臺幣
1,000元；其餘關於宣告監護之部分，不得抗告。
中    華    民    國    99    年    1     月    29    日
                              書記官  謝麗首

司法院資訊處製作；財團法人民間司法改革基金會備份。
